【裁判字號】    91,訴,2942
【裁判日期】    920829
【裁判案由】    毀棄損壞等
【裁判全文】
臺灣高雄地方法院刑事判決             九十一年度訴字第二九四二號
    公  訴  人  臺灣高雄地方法院檢察署檢察官
    被      告  丁○○
    選任辯護人  林敏澤
                鄭瑞崙
                李亭萱
右列被告因毀棄損壞等案件，經檢察官提起公訴（九十年度偵字第一一二六三號、第
一一二八○號、第二○○五八號、第二○五二三號、第一二二○七號），本院判決如
左：
    主  文
丁○○共同損壞他人之廣告招牌，足以生損害於他人，處拘役伍拾日，如易科罰金，
以佰元折算壹日。
    事  實
一、丁○○原係太新國際開發股份有限公司（下稱太新公司）之總經理，太新公司在
    高雄市苓雅區○○○段一○三五（起訴書誤載為一○三三）、一○三五之二、一
    ○三六、一○三六之一、一○三六之四、一○三六之五地號等六筆土地上（下稱
    系爭土地），原興建有「太新美式廣場（休閒購物中心）」（於八十九年五月十
    二日開幕），於八十九年五月二十日在上開一○三五、一○三五之二地號土地上
    興建有門牌號碼：高雄市○○○路三十六號，及高雄市○○○路三三七號等二建
    築物（下稱系爭建物）。嗣丁○○因「太新美式廣場」招商情形不佳，欲將上開
    「太新美式廣場」之經營方式轉型為「興中黃昏市場」，竟基於共同損壞他人之
    廣告招牌之犯意，於九十年一月下旬至九十年二月底間之某日（起訴書誤載為九
    十一年一月間起至同年四月間止），與余坤泰共同損壞系爭土地上原為戊○○所
    有之「印度Ｑ餅攤位」之廣告招牌，足以生損害於戊○○。
二、案經戊○○訴由臺灣高雄地方法院檢察署檢察官偵查起訴。
    理  由
一、訊據被告丁○○矢口否認有何公訴意旨所指之損壞他人之廣告招牌犯行，辯稱：
    關於損壞告訴人戊○○所有之廣告招牌，是證人余坤泰拆的，被告並無教唆云云
    。經查：被告前揭損壞戊○○所有之廣告招牌之犯行，業據告訴人戊○○於偵查
    中及本院審理時到庭指訴明確，且有卷附照片二幀（詳本院卷第九十一頁）可資
    佐證。被告雖以：損壞戊○○所有之廣告招牌，是證人余坤泰拆的，被告並無教
    唆等語置辯。然參以：被告於九十年一月下旬至九十年二月底間之某日，係任職
    於太新公司之總經理職務，因被告欲將太新公司原經營之「太新美式廣場」轉型
    為「興中黃昏市場」營業，惟因告訴人戊○○（為原太新美式廣場之營業攤商）
    不同意留於轉型後之「興中黃昏市場」繼續營業，並積欠太新公司水電、清潔、
    租金等費用，致太新公司乃於九十年五月四日寄發存證信函，催告戊○○於七日
    內繳付欠費等，如逾期未付，以該存證信函為終止租約之意思表示，故告訴人戊○○與太新公司之租約（即太新美式廣場之攤位租約），應於九十年五月十四日
    終止（詳九十年度他字第一六○九號偵查卷內第三十五頁、九十年度偵字第一一
    二八○號偵查卷內第一百四十頁背面，本院卷第八十五頁、第二百零七頁參照）
    。又被告於九十年四月二十六日即將告訴人戊○○原位於太新公司「太新美式廣
    場」承租之攤位交付予案外人余坤泰使用，並由余坤泰拆除該廣告招牌之事實，
    業據證人余坤泰到庭結證稱：「（被告選任辯護人請求訊問證人余坤泰，告訴人
    戊○○的固定牌是否被告要你拆除）答：不是，是我自己拆除」，「我和被告的
    合約是從九十年四月二十三日起，但是合約地點不是告訴人戊○○的位置，後來
    因為被告招商時，將原先我合約攤位位置讓給賣水果的，換成告訴人戊○○的位
    置，當時我還問被告，這個位置有無他人承租，被告說，在五月十九日以後，你
    就可以在該位置合法營業，當時我急著要營業，就問被告，現有攤位這些東西要
    如何處理，被告說，先把這些東西移動到旁邊的地方．．．」等語在卷（詳本院
    卷第二百四十七頁）。惟證人余坤泰於偵查中則結證稱：「（問：有否拆下前開
    《攤位廣告招牌、圍牆》之物）答：有，因要營業，我有向倪某租該攤位，倪某
    說前攤位已退租，拆該物是要用到水」，「（問：有無問倪某該攤位現況）答：
    我移開有經倪某同意，且廣告《招牌》老舊，我要用水，才拆的」等語（詳九十
    年度他字第一六○九號偵查卷內第四十八頁背面）。是證人余坤泰雖結證稱其係
    因要用到水，才拆除告訴人戊○○之廣告招牌，然證人余坤泰既係經被告同意在
    告訴人戊○○之攤位營業，則證人余坤泰拆除告訴人戊○○之廣告招牌行為，顯
    係其認為經被告同意提前使用該攤位之原因所致，是被告丁○○對證人余坤泰將
    可能拆除告訴人戊○○之廣告招牌，即有不確定故意之犯意存在，即被告與余坤
    泰就該拆除告訴人戊○○之廣告招牌犯行間，顯有不確定故意之犯意聯絡及行為
    之分擔無訛。證人余坤泰於本院證述稱係其自己拆除等前情，顯係迴護被告之詞
    ；及被告所辯其無教唆余坤泰拆除等前詞，顯係事後卸責之詞，均無可採信。事
    證明確，被告右揭損壞他人之廣告招牌犯行洵堪認定，應予依法論科。
二、核被告丁○○所為，係犯刑法第三百五十四條之損壞他人之廣告招牌罪。被告與
    案外人余坤泰就上開犯行，為有犯意之聯絡及行為之分擔，均為共同正犯。爰審
    酌被告為太新公司之總經理，竟明知於告訴人戊○○就其攤位之承租契約尚未終
    止前，即允許新攤位承租人余坤泰提前使用致拆除告訴人之廣告招牌，其行為已
    足以生損害於告訴人，犯後猶矢口否認犯行，且仍未與告訴人達成和解、賠償損
    害，及犯本罪所生之危害尚非巨大等一切情狀，爰酌情量處如主文所示之刑，並
    諭知易科罰金折算之標準，以示儆懲。
三、公訴意旨另以：被告丁○○原係太新公司之總經理，太新公司在系爭土地（詳前
    述）上，原興建有「太新美式廣場」，於八十九年五月二十日在上開一○三五、
    一○三五之二地號土地上興建有系爭建物（詳前述）。嗣丁○○因「太新美式廣
    場」招商情形不佳，欲將上開「太新美式廣場」之經營方式轉型為「興中黃昏市
    場」，竟基於竊佔、毀損之牽連概括犯意，自九十年一月下旬某日起至九十年二
    月底止，竊佔系爭土地後，予改建為「興中黃昏市場」營利，並雇用不知情之工
    人，毀壞系爭土地上之辛○○所有之系爭建物，並將系爭土地上原丙○○「馥園
    涮涮鍋」攤位設備（即吧檯），與甲○○所有攤位使用之瓦斯管線等物予以損壞
    ，使系爭建物喪失遮風避雨之效用，上開攤位設備及瓦斯管線損壞不堪使用，足
    以生損害於系爭建物所有權人辛○○，及攤位所有人丙○○、甲○○，因認被告
    另涉犯刑法第三百二十條第二項之竊佔、第三百五十三條第一項之毀壞他人建築
    物、第三百五十四條之損壞他人之攤位設備、瓦斯管線等罪嫌，惟查：
  (一)按「犯罪事實應依證據認定之，無證據不得推定其犯罪事實」，又「不能證明被
    告犯罪者，應諭知無罪之判決」，刑事訴訟法第一百五十四條、第三百零一條第
    一項分別定有明文。次按「認定不利於被告之事實，須依積極證據，苟積極證據
    不足為不利於被告事實之認定，即應為有利於被告之認定，更不必有何有利之證
    據」；再「事實之認定，應憑證據，如未能發現相當證據，或證據不足以證明，
    自不能以推測或擬制之方法，以為裁判之基礎」，「另告訴人之告訴，係以使被
    告受刑事訴追為目的，是其陳述是否與事實相符，仍應調查其他證據以資審認」
    ，此有最高法院三十年上字第八一六號、四十年台上字第八六號、五十二年台上
    字第一三○○號等判例意旨可資參照，核先敘明。
  (二)關於被訴損壞甲○○之瓦斯管線部分：
    公訴人認被告丁○○就損壞告訴人甲○○之瓦斯管線部分，亦構成刑法第三百五
    十四條之毀損罪嫌。惟按告訴乃論之罪，告訴人於第一審辯論終結前，得撤回其
    告訴；又告訴經撤回者，法院應諭知不受理之判決，刑事訴訟法第二百三十八條
    第一項、第三百零三條第三款分別定有明文。經查，被告丁○○所涉損壞告訴人
    甲○○攤位使用之瓦斯管線罪嫌部分，經檢察官提起公訴，認被告係犯刑法第三
    百五十四條之毀損器物罪。依同法第三百五十七條之規定，須告訴乃論。茲據告
    訴人甲○○於本院調查中，陳明已以新臺幣（下同）五萬元與被告丁○○達成和
    解（已當庭給付完畢），願撤回對被告之毀損告訴，有訊問筆錄（詳本院卷第九
    十五頁）附卷可參；揆諸前開說明，本應就被告此部份犯行諭知不受理之判決，
    然公訴人認被告此部分之毀損犯行，係與前開論罪科刑之損壞他人之廣告招牌罪
    間，有一行為觸犯數不同被害人法益之想像競合犯之裁判上一罪關係，爰不另就
    被告此部分犯行為公訴不受理判決之諭知，附此敘明。
  (三)關於被訴損壞丙○○「馥園涮涮鍋」攤位設備（即吧檯）部分：
    被告損壞告訴人丙○○「馥園涮涮鍋」之攤位設備（即吧檯）部分，固據告訴人
    丙○○迭於偵查中及本院調查時到庭指訴：「我是據戊○○轉告我的」等語（詳
    本院卷第八十七頁），並據另告訴人戊○○於本院調查時供述：「當天我有聽高
    碧卿說，那個地方要拆除做遊藝場，後來也有看到高碧卿帶工人上去拆」等語（
    詳本院卷第八十七頁），惟被告則抗辯稱：「關於告訴人丙○○部分，僅依告訴
    人自己之陳述，如是被告僱工拆除應是隨意拆除，不會整齊切割」，「另有關告
    訴人丙○○涮涮鍋部分，自八十九年十二月初時，告訴人丙○○有說他已經不做
    了，就已經沒有再營業使用，而我也沒有動他的東西，是他僱請工人把他的東西
    切割成一塊一塊，直到九十年十月份，我才把他的東西另外移到倉庫存放」等語
    （詳本院卷第二百九十七頁、第六十五頁）。嗣經證人高碧卿到庭結證稱：「（
    問：是否有前去拆除告訴人丙○○的涮涮鍋）答：沒有」等語明確，另證人張騏
    珍亦到庭結證稱：「（問：如何證明被告並未拆除告訴人丙○○的涮涮鍋）答：
    高碧卿在九十年一月中旬離職，我是被告的秘書，被告確實沒有到太新廣場，也
    沒有帶人去拆除，因為我知道被告的行蹤」等語在卷（詳本院卷第八十七頁）。
    而證人高碧卿於偵替查中亦結證稱：「（問：知否倪某有拆柳某之吧檯）答：不
    知」等語明確（詳九十年度偵字第一一二八○號偵查卷內第三十九頁）。此外，
    復參以被告於偵查中庭呈告訴人丙○○涮涮鍋吧檯，於九十年六月二十六日所攝
    之照片四幀所示，該吧檯確係分割成一塊一整齊無誤（詳九十年度偵字第一一二
    八○號偵查卷內第三十九頁），而告訴人復無提出證據方法供本院調查被告確有
    拆除其吧檯之事實，本院參酌證人高碧卿、張騏珍之證詞，及被告前開抗辯各語
    ，應認被告抗辯其無拆除告訴人丙○○「馥園涮涮鍋」攤位設備（即吧檯）部分
    ，確與與事實相符而堪採信。此外，復查無積極證據足資證明被告有何公訴意旨
    所指之損壞告訴人丙○○「馥園涮涮鍋」之攤位設備（即吧檯）犯行，揆諸前揭
    法律規定與最高法院判例意旨，本應為被告就此部分犯行無罪之諭知，然公訴人
   認被告此部分如成立犯罪，即與前揭論罪科刑之損壞他人之廣告招牌罪間，有一
    行為觸犯數不同被害人法益之想像競合犯之裁判上一罪關係，爰不另就被告此部
    分犯行為無罪判決之諭知，附此說明。
  (四)關於被訴竊佔壬○○、庚○○、乙○○、己○○系爭土地部分：
    1.按「刑法第三百二十條第二項之竊佔罪，以意圖為自己或第三人不法之利益而
      竊佔他人之不動產為構成要件，所謂竊佔他人之不動產，係指在他人不知情之
      間占有他人之不動產而言」，此有最高法院八十二年度台非字第三八號判決意
      侵害他人對不動產之支配權，始克相當；若行為人無此種意圖及犯意，而係出
      於誤會或誤認者，縱有客觀之竊佔行為，亦因欠缺主觀因素而不構成竊佔罪，
      此為立法本旨所當然解釋，核先敘明。
    2.太新公司係於八十八年十一月二日召開發起人會議、訂立公司章程成立，於八
      十八年十一月九日經高雄市政府建設局核准設立登記在案（詳九十年度偵字第
      一二二○七號偵查卷內第六十四頁、第八十四頁、本院卷第三百零二頁、第三
      百零三頁），另於八十九年九月二十一日核准變更登記在案（詳九十年度偵字
      第一二二○七號偵查卷內第一百四十六頁公司變更登記表），而太新公司成立
      之初，則係由被告之父倪瑞榮為董事長（均由被告丁○○代表執行公司事務）
      、告訴人庚○○為總經理，告訴人壬○○（兼副總經理）、乙○○為董事，告
      訴人己○○為監察人（詳九十年度偵字第一二二○七號偵查卷內第八十四頁背
      面，本院卷第一百十五頁告訴人庚○○之供述參照）。俟太新公司於八十八年
      十一月間，先以被告丁○○及告訴人壬○○、庚○○、乙○○、己○○等五人
      名義（均為太新公司之發起人，其中告訴人庚○○係代表其兄弟陳國欽之出資
      ），共同與地主辛○○（毀壞他人建築物之告訴人）、陳景星、陳盈盈成立「
      不動產租賃契約」（未載明訂約日期），承租系爭土地即坐落於高雄市苓雅區
      ○○○段一○三五、一○三五之二、一○三六、一○三六之一、一○三六之四
      、一○三六之五地號等六筆土地，租賃期限為十年四個月（即自八十八年十一
      月二十二日起至九十九年三月二十一日止，詳不動產租賃契約第二條）等事實
      ，有高雄市政府九十年十月八日高市府建二公字第○九○○七二四○五○○號
      函及函附之公司章程、設立登記表（以上資料詳九十年度偵字第一二二○七號
 偵查卷內第五十九頁、第七十頁、第八十四頁正反面）、不動產租賃契約一紙
      （詳本院卷第四十一頁）等資料影本各一份附卷可稽。是被告丁○○與告訴人
      壬○○、庚○○、乙○○、己○○等五人依該「不動產租賃契約」書之權利，
      就系爭土地原為共同承租人，此為告訴人壬○○等四人與被告所共同承認之事
      實。又被告與告訴人壬○○、庚○○、乙○○、己○○等五人依該「不動產租
      賃契約」第五條：「．．．乙方（即被告與告訴人壬○○等五人）成立公司後
      ，以公司名義為承租人與甲方（即地主辛○○等三人）締結房屋租賃契約並應
      經法院公證，契約之權利義務與本約（即不動產租賃契約）相同，同時本約自
      動失效」之規定，已另於九十年十二月一日，以太新公司之名義與地主另締結
      「建築物租賃契約書」（即不動產租賃契約內所稱之房屋租賃契約）並經法院
      公證在案（詳本院卷第一百二十二頁至第一百三十一頁）。是由上開被告與告
      訴人壬○○等五人與地主辛○○等人所簽立之「不動產租賃契約」、太新公司
      與地主所簽立之「建築物租賃契約書」（惟該建築物租賃契約書內容並未提及
      系爭土地之租賃事宜，此際應解釋雙方已就建築物之租賃包含建築物所在之系
      爭土地租賃在內，否則雙方就系爭土地已無租賃關係存在）等內容以觀，確堪
      認定系爭土地係由被告丁○○與告訴人壬○○、庚○○、乙○○、己○○等五
      人，先以太新公司發起人名義，與地主辛○○、陳景星、陳盈盈簽立租賃契約
      後，再以成立後之太新公司名義與地主辛○○等人簽立租賃契約無誤。
    3.承前所述，系爭土地先由被告丁○○與告訴人壬○○、庚○○、乙○○、己○○等五人之名義，與地主辛○○、陳景星、陳盈盈等三人簽立「不動產租賃契
      約」，其租賃期間為自八十八年十一月二十二日起至九十九年三月二十一日止
      ；另再以太新公司名義與地主重新簽立「建築物租賃契約書」（包含建築物所
      在之系爭土地租賃在內，詳前述），其租賃期間為自九十年十二月一日起至九
      十九年十二月三十一日止（本院卷第一百二十、第一百二十六頁參照）。又太
      新公司係於八十八年十一月九日設立登記（八十八年十一月二日發起設立），
      而太新公司成立之初，係以告訴人庚○○為總經理、壬○○為副總經理，負責
      原系爭土地上興建之「太新美式廣場」之興建、招商與營運等業務執行，然因
      太新公司成立之初，太新美式廣場招商情形不佳，並積欠被告丁○○債務（有
      關太新美式廣場之營造、建築費用約積欠被告三千五百餘萬元，詳本院卷第一
      百十八頁，係由被告丁○○經營之三一營造公司承包，詳本院卷第三十七頁工
      程合約書參照）。又本案固據告訴人壬○○指訴稱：「該太新美式廣場之土地
      是由五個人向地主告訴人辛○○承租，被告未經其他人同意，顯有竊佔」，「
      當初我們的協議是，用經營權抵欠被告的錢，但是欠錢的金額仍有爭議，而且
      被告對協議經營權的時間，由原先二年增加到五年，後來就沒有成立營運協議
      書，該會議記錄（指上開太新廣場廠商促進委員會第一次會議記錄）當然不算
      數．．」等語在卷（詳本院卷第一百十八頁、第一百四十頁）。被告則抗辯稱
      ：「關於竊佔部分，於八十九年十月十九日太新廣場廠商促進委員會第一次會
      議有決議由被告經營太新美式廣場．．．故被告是有經過其他告訴人同意管理
      使用太新廣場，所以無竊佔問題」等語（詳本院卷第一百十七頁、第一百十八
      頁）。
    4.本案被告丁○○與告訴人壬○○、庚○○、乙○○、己○○等五人，與地主辛○○、陳景星、陳盈盈等三人簽立「不動產租賃契約」承租系爭土地，是系爭
      土地固屬被告與告訴人壬○○等五人所共同承租，惟被告與告訴人壬○○等五
      人承租系爭土地時，係以太新公司發起人之身份為之，此有太新國際開發股份
      有限公司之公司章程上全體發起人名冊可證（詳九十年度偵字第一二二○七號
      偵查卷內第七十頁）。而太新公司因原「太新美式廣場」招商情形不佳及積欠
      被告丁○○債務之原因（詳如上述），乃於八十九年十月間，由各掌太新公司
      百分之四十五股權之被告與告訴人壬○○等人協議，以經營權抵欠積欠被告之
      債務，惟後因雙方就債務金額仍有爭議，及被告要求經營權由二年延長為五年
      ，致雙方未獲致協議而未簽立營運協議書等情，此為雙方共認之事實（詳如上
      述）。被告於本院調查中聲請傳喚證人林哲雯到庭證明，其係以太新公司總經
      理之身份而有權將原「太新美式廣場」改型為「興中黃昏市場」營業。嗣證人
      林哲雯到庭結證稱：「（當時公司有一公文公告任命被告為總經理，有一位主
      管告訴我們要稱被告為總經理」，「（問：當時公告是否由妳張貼，內容大致
      為何）答：公告是我貼的，因為我的座位是靠近佈告欄的地方，公告內容是原
      來太新公司經營團隊將公司經營權交由被告經營」等語，並據被告供述：「公
      告是在八十九年十月十九日就已經做出來，當時是由告訴人庚○○、壬○○擔
      任總經理、副總經理，八十九年十月十九日、十月二十三日晚上，向店家介紹
      新經營團隊，都是由告訴人庚○○、壬○○介紹我為新任總經理，此由會議紀
      錄可以證明。如果當時沒有取得協議，我憑什麼可以取得經營權，可以接任公
      司總經理。且我是由太新公司董事長任命的總經理，後來因為告訴人以百分之
      五十五股權將我的總經理職務解除，我擔任總經理時，我持有代表公司百分之
      四十五股權，是因為告訴人經營公司呈現虧損狀態，積欠廠商債務。」等語（
      以上證人證詞及被告供述之詞，均詳本院卷第二百四十八頁、第二百四十九頁
      ）。被告並提出太新公司八十九年十月二十日正式公告：「一、本司即日起派
      董事丁○○先生負責太新廣場之經營管理，總經理庚○○先生、副總經理壬○○先生轉任為顧問，襄助倪董事經營太新廣場．．」一紙（詳本院卷第三十五
      頁），以證明被告確有與告訴人協議以經營「興中黃昏市場」盈餘，還清太新
      公司積欠被告之債務等事實。綜合上開調查證據之結果，應堪認定太新公司於
      八十九年十月十九日，確係經由告訴人與被告之初步協議，以經營權交由被告
      用以欠因公司積欠被告債務（三千五百多萬元左右）之事實，確與事實相符。
      嗣後告訴人與被告對積欠被告之債務金額與經營期限無法達成共識，致尚未簽
      立營運協議書，應僅屬事後之民事糾葛無疑。
    5.綜前所述，被告既係以經告訴人同意之新經營團隊身份，而取得太新公司經營
      權，並以太新公司總經理之職權行使，將原由太新公司發起人身份與地主承租
      之系爭土地上，原設立之「太新美式廣場」改變為「興中黃昏市場」型態經營
      ，則被告使用系爭土地自屬有權使用無疑，否則儘可由告訴人以掌握太新公司
      多數股份之職權行使，否決被告總經理職務。被告所辯太新美式廣場是告訴人
      他們同意交給被告經營等情，即與事實相符而堪採信。是被告縱因事後與告訴
      人無法達成營運協議書之簽立，致告訴人事後再為反對被告繼續經營「興中黃
      昏廣場」，惟此與被告就系爭土地之使用，究有無出於竊佔故意而侵害其他告
      訴人對系爭土地之承租使用權利，仍屬二事。被告對系爭土地之使用，顯係出
      於業經其他告訴人同意以經營權抵欠債務之認知而為經營使用。揆諸上揭最高
      法院八十二年度台非字第三八號判決意意旨，被告之行為，尚與刑法第三百二
      十條第二項之竊佔罪構成要件有間，即無該當竊佔罪之餘地。此外，復查無積
      極證據足資證明被告有何公訴意旨所指之竊佔犯行，揆諸前揭法律規定與最高
      法院判例意旨，本應為被被告就就此部分犯行無罪之諭知，然公訴人認被告此
      部分如成立犯罪，即與前揭論罪科刑之損壞他人之廣告招牌罪間，有方法行為
      與目的行為（公訴人認係想像競合犯關係，容有誤會）之牽連犯之裁判上一罪
      關係，爰不另就被告此部分犯行為無罪判決之諭知，附此指明。
  (五)被訴毀壞他人（辛○○）建築物部分：
    1.按「刑法第三百五十三條第一項之毀損建築物罪，所謂『毀壞他人建築物』之
      『他人』，指自己以外之第三人；如建築物為自己與他人共有，未得共有人之
      同意，將共有之建築物毀壞，亦成立本罪』，固有最高法院九十年度台上字第
      七○五九號判決意旨可資參照，然「在租賃關係存續中，將出租與他人之房屋
      拆毀，僅負違反契約責任，不成立『毀損罪』，該房屋既經自訴人合法租與被
      告等使用，且仍在租賃關係存續中，而被告等果有毀壞其設備或牆壁行為，亦
      僅為違反契約，應負民事損害賠償責任」，亦有最高法院八十年度台上字第五
      四八七號判決意旨可供審酌。是行為人苟無毀壞他人建築物之主觀犯意，而僅
      就所承租之他人建築物加以改變內部隔間、以符商業使用，雖不免構成民事損
      害賠償責任，惟尚與毀壞他人建築罪之構成要件有間，自不得以毀損建築物罪
      相繩，核先敘明。
    2.系爭建物即坐落於高雄市○○○路三十六號、高雄市○○○路三三七號等二建
      築物，其所有權人固登記為告訴人辛○○所有（詳九十年度他字第一五七六號
      偵查卷內第三頁、第四頁之所有權狀影本），惟系爭建物係由被告與告訴人壬○○等五人與地主辛○○、陳景星、陳盈盈簽立「不動產租賃契牽」承租系爭
      土地後，由被告與告訴人壬○○等五人出資興建之事實，有系爭土地之「不動
      產租賃契約」第十七條約定可參。告訴人辛○○固到庭指訴稱：「當初有約定
      以較便宜租金《指系爭土地之租金》租給被告，是用租金來補貼他們建築之地
      上物，並約定地上物是我的」，「高雄市○○○路三三七號房屋部分，是有四
      個櫥窗及兩個門都被拆掉（北面），另西面有七個櫥窗及兩個鐵捲門也被拆掉
      ，裡面的隔間也都全部拆掉，隔間是用矽酸鈣板作成的，另在林森二路三三六
      號兩個鐵製樓梯也有移動位置」，「櫥窗是用玻璃作成的，但是有鋁框及一些
      矽酸鈣板構成一面牆」等語（詳本院卷第二百七十八頁、第二百十頁），被告
      則抗辯稱：「關於毀損建築物部分，該所有權為太新公司所有．．．另依建築
      法第八條規定，建築物主要部分是主要樑柱、承重牆壁樓地板等主要部分，使
      其喪失效用才符合毀損罪，但告訴之事實，根本看不出來有毀損重要部分」等
      語（詳本院卷第二百十頁）。
    3.太新公司嗣後固另於九十年十二月一日，以太新公司之名義與地主另締結「建
      築物租賃契約書」（即不動產租賃契約內所稱之房屋租賃契約）並經法院公證
      在案（詳本院卷第一百二十二頁至第一百三十一頁）。而被告係於九十年一月
      下旬某日起至九十年二月底止，將系爭建物拆除改建為「興中黃昏市場」，是
      被告於拆除系爭建物時，「建築物租賃契約書」尚未簽立生效，則被告與告訴
      人辛○○間就系爭建物所有權之歸屬，即應依原簽立之「不動產租賃契約」內
      容以究明雙方權益。又本案系爭建物固以告訴人辛○○名義登記為所有權人，
      然其確係被告與告訴人壬○○等五人出資建築之事實，為告訴人辛○○與被告
      丁○○雙方所共認。然參以被告與告訴人辛○○間所簽立之「不動產租賃契約
      」第十三條：「甲乙雙方若有違約情事，致損害對方權益，應負損害賠償之責
      任」之約定，系爭建物既係由被告等人出資所興建，且被告等人出資興建系爭
      建物之目的，原即在於經營「太新美式廣場（購物中心）」作為商場櫥窗展示
      商品營業使用，而被告又係以太新公司總經理身份，執行其經營太新公司改建
      為「興中黃昏市場」之新經營業務事項，且被告所拆除之系爭建物，僅就系爭
      建物之隔間予以拆除、重新改為適合黃昏市場攤位使用之業務所需，並無就系
      爭建物之主要承重樑柱、屋頂或樓地板部分拆除，造成一般人觀念中所謂毀壞
      他人建築物致令不堪使用情事，是被告主觀上即係以其合法使用系爭物之業務
      上需要而予改建，尚意在毀壞系爭建物致令不堪使用，被告主觀上無毀壞他人
      建築物之犯意甚明。另參以被告縱拆除原興建之系爭建物外牆、隔間予以改建
      成適合黃昏市場所需之營業空間，而於「不動產租賃契約」期滿，依合約規定
      需將系爭建物無條件返還告訴人辛○○時，有與原訂「不動產租賃契約」約定
      之現狀不符情事，然依該「不動產租賃契約」第十三條約定，亦僅構成被告違
      約、應負民事損害賠償之契約責任，參諸前揭最高法院八十年度台上字第五四
      八七號判決意旨，自尚不成立毀壞他人建築物罪責，已堪認定。
    4.此外，復查無其他積極事證足資證明被告有何公訴意旨所指之毀壞他人建築物
      之犯行，自屬不能證明被告此部分之犯罪，揆諸前揭法律規定與最高法院判例
      意旨，本應為被被告就此部分犯行無罪判決之諭知，然公訴人認被告此部分如
      成立犯罪，即與前揭論罪科刑之損壞他人之廣告招牌罪間，有方法行為與目的
      行為（公訴人認係想像競合犯關係，容有誤會）之牽連犯裁判上一罪關係，爰
      不另就被告此部分犯行為無罪判決之諭知，併此指明。
據上論斷，應依刑事訴訟法第二百九十九條第一項前段，刑法第二十八條、第三百五
十四條、第四十一條第一項前段，罰金罰鍰提高標準條例第一條前段、第二條，判決
如主文。
本案經檢察官楊慶瑞到庭執行職務。
中      華      民      國      九十二      年    八    月    二十九    日
                   臺灣高雄地方法院刑事第七庭
                                        法  官  柯  盛  益
右正本證明與原本無異。
如不服本判決，應於判決送達後十日內，向本院提出上訴狀。
                                        書記官  陳  昱  良
中      華      民      國      九十二      年    八    月    二十九    日
附錄本判決論罪科刑法條全文
中華民國刑法第三百五十四條：
毀棄、損壞前二條以外之他人之物或致令不堪用，足以生損害於公眾或他人者，處二
年以下有期徒刑、拘役或五百元以下罰金。


司法院資訊處製作；財團法人民間司法改革基金會備份。
